【裁判字號】    97,訴,642
【裁判日期】    971128
【裁判案由】    違反銀行法等
【裁判全文】
臺灣臺北地方法院刑事判決               97年度訴字第642號
公  訴  人  臺灣臺北地方法院檢察署檢察官
被      告  Ｔ○○
                    （現另案在雲林監獄執行中）
上列被告因違反銀行法等案件，經檢察官提起公訴（96年度偵字
第8068號），本院判決如下：
    主  文
Ｔ○○幫助意圖為自己不法之所有，以詐術使人將本人之物交付
，累犯，處有期徒刑壹年，減為有期徒刑陸月，如易科罰金，以
新臺幣壹仟元折算壹日。
    事  實
一、Ｔ○○曾犯毒品案件，經臺灣臺中地方法院於95年3月6日，
    以94年度訴字第1812號判決有期徒刑4月確定，嗣經送監執
    行，甫於95年12月27日執行完畢，緣Ｅ○○（已結，綽號「
    小吳」）與真實姓名、年籍不詳，綽號「小蔣」、「小郭」
    、「陳董」等人所組成，位在中國大陸某址之詐騙集團（下
    稱「大陸詐騙集團」），共同意圖自己不法所有，自95年11
    月間某日起（Ｔ○○係自96年4月間起，詳後述），由大陸
    詐騙集團提供資金、SIM卡、數位式行動通訊電路中繼器、
    閘道器等，交由Ｅ○○在臺中市○○區○○街某址，以每線
    新臺幣（下同）2千元之代價，在節費器上插入行動電話SIM
    卡，並連接電信公司之ADSL數據機上網，供大陸詐騙集團成
    員以遠端遙控方式，據以設定電話轉接而對臺灣地區人民進
    行電話詐騙，於被害人依詐騙集團指示回撥詐騙電話時，即
    可直接接通至大陸詐騙集團成員，以此方式架設供詐騙集團
    使用之轉接詐騙電話機房，嗣96年1月初因擴充設備，Ｅ○
    ○再以每月2萬元代價，與Ｐ○○（俟到案後，原審另行審
    結）共同意圖為自己不法所有，推由Ｅ○○向聯欣大飯店公
    司租用位在臺中市○區○○路356號10樓1011室、1012室充
    作轉接詐騙電話之機房據點（下稱「臺中機房」），Ｐ○○
    則提供不知情友人陳宏賓之臺中市內電話，於96年1月2日，
    以陳宏賓名義向中華電信股份有限公司（下稱「中華電信公
    司」）在臺中市○區○○路356號10樓承租ADSL服務，並將
    前揭電話轉接設備遷至上址，以連接該ADSL寬頻網路。一旦
    節費器內之行動電話門號遭檢警斷話，大陸地區詐騙集團即
    通知Ｅ○○與Ｐ○○抽換遭斷話之行動電話SIM卡，並維持
    機器正常運作，Ｐ○○並提供以自己名義申請之0000000000
    號行動電話供詐騙使用，嗣自96年4月1日起，Ｔ○○亦加入
    前開行為，由Ｅ○○以每月2萬元代價，雇用Ｔ○○負責在
    臺中機房擔任抽換SIM卡，並維持機器運作之工作。同時Ｅ
    ○○向位在臺中市○○街之點將錄有限公司營業處所刊登收
    購行動電話門號廣告，以每門號1千元代價收購後，以每張
    運費2百元代價，指示Ｐ○○前往超峰速件股份有限公司臺
    中地區快遞站拿取收購之行動電話SIM卡，將該等SIM卡替換
    遭斷話之節費器SIM卡，俾詐騙電話保持運作。嗣大陸詐騙
    團成員以如附表一所示方法，經由如附表所示詐騙電話，使
    如附表所示款項至大陸詐騙集團成員所指定之帳戶（詳如附
    表，扣除96年3月31日以前部分）。
二、案經內政部警政署刑事警察局、臺北市政府警察局大安分局
    移送臺灣臺北地方法院檢察署檢察官偵查起訴。
    理  由
壹、證據能力方面：
一、按被告以外之人於審判外之言詞或書面陳述，除法律有規定
    者外，不得作為證據，刑事訴訟法第159條第1項固有明文；
    惟被告以外之人於審判外之陳述，雖不符刑事訴訟法第 159
    條之1至第 159條之4之規定，而經當事人於審判程序同意作
    為證據，法院審酌該言詞陳述或書面陳述作成時之情況，認
    為適當者，亦得為證據。當事人、代理人或辯護人於法院調
    查證據時，知有第159條第1項不得為證據之情形，而未於言
    詞辯論終結前聲明異議者，視為有前項之同意，同法第 159
    條之5亦有明文。本件如起訴書附表之被害人於警詢中及偵
    查中之證述，雖屬被告以外之人於審判外之陳述，然當事人
    於審判程序對於上開證據方法之證據能力並未爭執，本院審
    酌其於審判外之言詞陳述於作成時之情況，並無違法不當或
    證明力明顯過低之瑕疵，認前揭證據方法，適為本案之證據
    。
二、至其餘資以認定本案犯罪事實之非供述證據（詳後述），亦
    查無違反法定程序取得之情形，依刑事訴訟法第158條之4反
    面規定，洵具證據能力。
貳、實體方面：
一、認定本件犯罪事實所憑證據及理由
  (一)前揭犯罪過程，業分據被告及其同案共犯Ｅ○○、Ｑ○○等
    人於法院審理中坦承不諱，並有如起訴書附表所列之被害人
    寅○○、未○○、Ｘ○○、戊○○、丁○○、ｑ○○、Ｏ○
    ○、唐偉偵、ｘ○○、Ｉ○○、ｋ○○、Ｊ○○、ｇ○○、
    玄○○、ｄ○○、乙○○、ｅ○○、己○○、亥○○、Ｍ○
    ○、Ｃ○、卯○○、巳○○○、ｆ○○、ｂ○○、ｎ○○、
    地○○、天○○、壬○○、Ｎ○○、ｍ○○、ｊ○○、ｈ○
    ○、ｃ○○、葉春秀、丑○○、ａ○○○、ｏ○○、Ｖ○○
    、Ｈ○○、庚○○、Ｂ○○、ｖ○○、Ｇ○○、辰○○、宇
    ○○、Ｗ○○、ｒ○○、Ｕ○○、Ｄ○○、ｌ○○、ｚ○○
    、Ｚ○○、甲○○、ｙ○○、黃豊閔、辛○○、杜伯勳、ｔ
    ○○、申○○、午○○、酉○○、ｗ○○、甲甲○、ｓ○○
    、戌○○、癸○○、宙○○、Ｋ○○、Ａ○○、丙○○、Ｒ
    ○○、黃○○、Ｌ○○、ｉ○○、Ｙ○○、Ｓ○○、黃詒鈞
    、ｕ○○、Ｆ○○、子○○、ｐ○○、楊世吉、梁瑞玲、李
    建佑、黃俊元、李信東、謝螢妮、王泰隆、段杜錦菊、陳永
    富、黃國銘、李榮村之警詢、偵查筆錄，及和信電信、遠傳
    電信、中華電信、台哥大、南屏電信、和宇公司等之預付卡
    、客戶資料、申請書、斷話清冊、監聽譯文等資料、被害人
    之反詐騙紀錄表、陳報單、報案三聯單、帳戶通報警示簡便
    格式表、匯款書回條、扣押物品目錄表、機房現場照片、臺
    灣郵政公司、台新銀行、中國信託銀行、渣打銀行、臺中商
    銀、永豐西業銀行、第一銀行、華南銀行、國泰世華銀行東
    門分行、臺銀信義分行、臺灣土地銀行等銀行回函附卷可佐
    ，堪認係屬真實。
  (二)綜上所述，被告所犯幫助詐欺犯行，事證明確，被告所為之
    幫助詐欺犯行為俱洵堪認定，應依法論科。
二、被告對Ｅ○○及大陸詐騙集團共同詐取他人財物之行為提供
    助力，核其所為，係犯刑法第30條第1項、第339條第1項之
    幫助詐欺取財罪。又依本件大陸詐騙集團，乃透過被告之同
    案共犯Ｅ○○在臺灣設置電信機房，顯有利用該等電信設備
    反覆施行詐欺行為之意，而Ｅ○○自始至終即負責電信機房
    並維持正常運作之單一活動，故其參與本件詐欺犯行，應認
    自始乃基於單一概括性犯意，且本件各次詐欺犯行在時空上
    尚可認屬十分密接，依社會通念，應屬集合犯之包括一罪。
    又Ｅ○○與大陸詐欺集團成員有犯意聯絡，行為分擔，應依
    共同正犯論處，而被告則以幫助之意思，為大陸詐騙集團向
    被害人等詐欺取財之犯行提供助力，則依刑法第30條第2項
    幫助犯之規定，按正犯之刑減輕之。再以被告曾犯毒品案件
    ，經臺灣臺中地方法院於95年3月6日，以94年度訴字第1812
    號判決有期徒刑4月確定，嗣經送監執行，甫於95年12月27
    日執行完畢，有被告全國前案紀錄表附在本院刑事卷宗可稽
    ，迄本件犯罪時，未滿5年，仍應依刑法第47條第1項累犯之
    例，加重其刑。爰審酌被告參與Ｅ○○所為圖取報酬之詐欺
    犯行，竟參與詐欺集團以電話詐騙被害人財物，被告予以助
    力之結果，造成被害人金錢損失，且部分被害人被詐騙金額
    甚達百萬元以上，惡性重大，復加深社會間不信任感，嚴重
    破壞社會秩序、治安，檢察官所求處之刑度堪稱允當，及被
    告品行、生活狀況、智識程度等一切情狀，量處如主文所示
    之刑，以示懲儆。至於臺中機房扣押物品目錄表（如臺灣臺
    北地方法院檢察署96年度偵字第8068號卷一第37頁至第49
    頁、第181頁至第199頁所示）所列之物，應係Ｅ○○與大陸
    詐騙集團所有，供犯罪所用之物，尚非被告所有，著不併為
    諭知沒收，亦此敘明。
三、又中華民國96年罪犯減刑條例，業於96年7月4日公布，同年
    月16日施行，被告上開幫助詐欺犯行，其犯罪時間均在96年
    4月24日以前，被告所犯均為刑法第339條第1項之罪，惟被
    告所獲宣告刑度，未逾有期徒刑1年6月，悉合於減刑條件，
    自應依同法第2條第1項第3款均減其宣告刑1/2，並依同條例
    第9條規定諭知如易科罰金，均以新臺幣1千元折算1日之折
    算標準，以符法治。
據上論斷，應依刑事訴訟法第299條第1項前段，刑法、第30條第
1項、第2項、第339條第1項、第41條第1項前段、第47條第1項，
中華民國96年罪犯減刑條例第2條第1項第3款、第7條、第9條，
刑法施行法第1條之1，判決如主文。
本案經檢察官賴秋萍到庭執行職務。
中    華    民    國    97    年    11    月    28    日
                  刑事第五庭審判長法  官  黃程暉
                                  法  官  吳勇毅
                                  法  官  鄭昱仁
以上正本證明與原本無異。
如不服本判決，應於收受送達後十日內向本院提出上訴書狀，其
未敘述上訴之理由者並得於提起上訴後十日內向本院補提理由書
（均須按他造當事人之人數附繕本）。
                                  書記官  高菁菁
中    華    民    國    97    年    11    月    28    日
附錄：本案論罪科刑法條全文
中華民國刑法第339條（普通詐欺罪）
意圖為自己或第三人不法之所有，以詐術使人將本人或第三人之
物交付者，處5年以下有期徒刑、拘役或科或併科1千元以下罰金
。
以前項方法得財產上不法之利益或使第三人得之者，亦同。
前二項之未遂犯罰之。


司法院資訊處製作；財團法人民間司法改革基金會備份。
